【裁判字號】    97,聲再,8
【裁判日期】    980527
【裁判案由】    聲請再審
【裁判全文】
臺灣士林地方法院民事裁定               97年度聲再字第8號
再審聲請人  甲○○
再審相對人  乙○○
上列當事人間清償債務事件，聲請人對於民國96年12月11日本院
96年度訴字第684號裁定聲請再審，本院裁定如下：
    主      文
聲請再審駁回。
聲請再審程序費用由再審聲請人負擔。
    理      由
一、按裁定已經確定，而有民事訴訟法第496 條第1 項或第497
    條之情形者，得準用同法第5 篇之規定，聲請再審。民事訴
    訟法第507 條定有明文。此即所謂準再審之規定。而依前揭
    規定，聲請再審者，須以確定之裁定為對象，且當事人就其
    主張之再審事由，如已提起抗告主張或知其事由而不為主張
    者，亦不得再據以聲請再審。此觀諸民事訴訟法第496 條第
    1項本文及但書規定，即得明瞭。
二、聲請再審意旨略以：原裁定引用臺灣新竹地方法院（下稱新
    竹地院）94年度訴字第268 號確定判決（下稱系爭前案），
    而依民事訴訟法第400 條第1 項、第249 條第1 項第7 款規
    定，以伊起訴不合法予以駁回。惟新竹地院並非管轄法院，
    原裁定有民事訴訟法第469 條第1 項第3 款當然違背法令之
    情形。又本件係以侵權關係起訴，而系爭前案，判決內容則
    揭示為不當得利與侵權行為，且其中新臺幣（下同）36萬1,
    910 元以財產管理人身分故意優先清償其個人負債，未曾舉
    證所引述55萬軍公教貸款部份的直接關係。同時間亦有臺灣
    銀行貸款173 萬566 元必須繳付，軍公教利息利率為2.5%，
    而臺灣銀行貸款利息利率則為7.5%，相對人不無故意意圖。
    89年間相對人清償負債後，於90年間即提出離婚。原裁定依
    法宣示後，即有羈束力，其有民事訴訟法第496 條第1 項第
    1 款適用法規顯有錯誤再審事由，爰依法聲請再審等語。
三、經查：
（一）本院96年度訴字第684 號聲請人與相對人、孫碧鄉、孫憲
      男間清償債務事件，聲請人係主張：其與相對人原為夫妻
      關係，相對人曾以避免聲請人於大陸工作期間金錢壓力過
      大為由，勸其處分門牌號碼臺北縣淡水鎮○○路112 巷72
      號4 樓房屋及坐落土地（下稱為系爭不動產）。然於簽約
      出售後，竟利用管理其中國信託銀行帳戶存摺及印章之機
      會，未經其同意，私自將信義房屋於89年3 月間匯入之買
      賣結餘款36萬1,910 元轉匯至相對人個人帳戶；復於89年
      4 月間提領帳戶內現金35萬元而未交代（以上合計71萬1,
      910 元，下稱系爭款項）。另相對人於89年1 月12日代領
      買方訂金支票28萬2,500 元亦不交代。又之前88年初，相
      對人以其父孫憲男倒會欠債必須逃亡等為由，向聲請人借
      款17萬元，復以孫憲男於台北銀行之信用貸款遭追討，相
      對人及孫碧鄉為保證人，而向聲請人借款173 萬566 元。
      聲請人與相對人之離婚協議書內雖同意清償上述孫憲男之
      貸款債務，然聲請人已依民法第92條、第93條之規定撤銷
      該債務承擔之意思表示。查相對人對聲請人之薪資、家庭
      財產管理交代不清，而以推諉忘記、或緘默拒絕透露法定
      財產管理相關帳戶，實屬詐欺行為等情，而依民法侵權行
      為之法律關係訴請：1 、相對人應給付聲請人71萬1,910
      元，及自起訴狀繕本送達翌日起至清償日止，按週年利率
      5%算之利息（即系爭款項部分）。2 、相對人及孫碧鄉、
      孫憲男應連帶給付聲請173 萬566 元，3 、相對人應給付
      聲請人17萬元及28萬2500元，及自起訴狀繕本送達翌日起
      至清償日止，按週年利率5%計之利息。嗣經該事件審理結
      果，認定系爭款項部分，為系爭前案確定判決效力所及，
      此部分起訴不合法，而於96年12月11日以原裁定駁回此部
      分起訴，其餘部分，則另以判決駁回之（下稱原判決，業
      經聲請人提起上訴，為臺灣高等法院審理中），合先敘明
      。
（二）本件原裁定係97年1 月3 日送達聲請人，有送達證書影本
      可稽。惟本院係於97年1 月11日收受聲請人提出之聲請再
      審狀（具狀日期97年1 月4 日，下稱系爭聲請狀），其復
      於97年2 月15日提出補充說明狀，陳明系爭聲請狀係就原
      裁定聲請再審及原判決提起上訴之意。惟聲請人聲請本件
      再審時，原裁定之法定抗告期間（10日）仍未屆滿，顯然
      尚未確定，聲請人聲請再審，已有不合。且聲請人所主張
      之再審事由，其本得提起抗告主張，惟聲請人知其事由不
      循抗告程序而為主張，參諸前揭說明，亦不得再執以聲請
      再審。況按民事訴訟法第469 1 項第3 款所規定：「法院
      於權限之有無辨別不當或違背專屬管轄之規定者」，係指
      被請求救濟之裁判有違背專屬管轄規定之違法情事而言，
      非指其裁判理由所引述其他判決之問題。聲請人並未主張
      原裁定有何違背專屬管轄規定之情形，其主張原裁定違背
      法令云云，顯非有據。再者，聲請人前於新竹地院所提起
      系爭前案，判決之當事人、法律關係及聲明內容，確已涵
      蓋本件聲請人於原審起訴，依侵權行為法律關係請求相對
      人賠償系爭款項部分（即89年3 月及4 月間先後匯款36萬
      1,910 元、提領35萬元部分），亦有系爭前案判決影本存
      卷足佐。聲請人此部分起訴，其訴訟標的確為確定判決效
      力所及無訛。原裁定因認此部分起訴不合法，而予以裁定
      駁回，亦無聲請人所指適用法規顯有錯誤之再審事由。
（三）綜上所述，本件再審之聲請，於法不合，應予駁回。
四、爰裁定如主文。
中    華    民    國    98    年    5     月    27    日
                  民事第三庭  法  官  施月燿
以上正本證明與原本無異。
如對本裁定抗告，應於裁定送達後10日內向本院提出抗告狀。
中    華    民    國    98    年    6     月    1     日
                              書記官  于耀文


司法院資訊處製作；財團法人民間司法改革基金會備份。
